臺灣臺南地方法院刑事判決　　　　　　　100年度易字第665號
公　訴　人　臺灣臺南地方法院檢察署檢察官
被　　　告　侯文吉
上列被告因竊盜案件，經檢察官提起公訴（一００年度營偵字第
二五三號），本院判決如下：
    主  文
侯文吉共同竊盜，處有期徒刑陸月，如易科罰金，以新臺幣壹仟
元折算壹日。
    犯 罪 事 實
一、侯文吉於民國九十九年八月下旬某日行經臺南市將軍區○○
    ○○段一四九二號土地旁產業道路交岔路口時，見陳世亨所
    有鋪設在該處地面便於通行使用之鋼板（重達一千六百九十
    公斤）無人看守，認有機可趁擬計畫竊取之，因該鋼板需以
    吊車吊掛始能搬離，侯文吉即於九十九年八月二十八日十時
    許，夥同其友人李俊明（由本院另以簡易程序審結）共同基
    於意圖為自己不法所有之犯意聯絡，由侯文吉引導李俊明駕
    駛車牌559-GK號營業大貨車，前往上開地點，吊載上開鋼板
    ，以此方式共同竊取陳世亨所有之上開鋼板，得手後隨即載
    運至馬芬蘭經營位在臺南市○○路一一八一巷一四九之一號
    「阿惠資源回收場」，由侯文吉變賣予不知情之馬芬蘭，得
    款新臺幣（下同）一萬六千九百元，侯文吉將其中三千元交
    與李俊明，餘款均由侯文吉取得。嗣後侯文吉於上述竊盜犯
    行為尚未被有偵查犯罪職權之機關或公務員發覺前，於另案
    接受員警詢問時，即向臺南市警察局學甲分局員警自首有竊
    取上開鋼板，並供述與之共同竊盜之人為李俊明，自首接受
    裁判，因而查悉全情。
二、案經侯文吉自首後由臺南市警察局學甲分局報告臺灣臺南地
    方法院檢察署檢察官偵查起訴。
    理  由
一、按被告以外之人於審判外之陳述，雖不符刑事訴訟法第一百
    五十九條之一至第一百五十九條之四之規定，而經當事人於
    審判程序同意作為證據，法院審酌該言詞陳述或書面陳述作
    成時之情況，認為適當者，亦得為證據。當事人、代理人或
    辯護人於法院調查證據時，知有第一百五十九條第一項不得
    為證據之情形，而未於言詞辯論終結前聲明異議者，視為有
    前項之同意，刑事訴訟法第一百五十九條之五定有明文。查
    本件被告侯文吉於言詞辯論終結前，對於下述本院採為認定
    犯罪事實依據之各項證據之證據能力，均未聲明異議，復經
    本院於審理時逐一提示予被告表示意見，本院審酌該等證據
    之取得過程並無瑕疵，與本案待證事實間復具有相當之關聯
    性，以之為本案證據並無不當，自得採為本件認定事實之基
    礎，合先敘明。
二、訊據被告侯文吉雖坦承該鋼板非其所有，並有於上揭時地，
    與李俊明共同以營業用貨車吊取鋼板，然辯稱：我之前經過
    該處時鋼板邊緣有翹起來，我因為撞到鋼板腳有受傷，想說
    鋼板放在那邊危險，我是好心把鋼板拿走云云。經查：
  (一)被告侯文吉於九十九年八月二十八日十時許，以三千元之代
    價僱請駕駛營業大貨車之李俊明，由侯文吉引導李俊明駕駛
    車牌559-GK號營業大貨車，前往臺南市將軍區○○○○段一
    四九二號土地旁產業道路，將鋪設在產業道路交岔路口之鋼
    板吊掛至上開營業大貨車上，並載往馬芬蘭經營之阿惠資源
    回收場乙情，業據同案被告李俊明於檢察官偵訊時供述在卷
    （見偵卷第三十頁至第三十一頁），復據證人陳世亨、馬芬
    蘭於警詢證述明確（見警卷第六頁至第七頁、第九頁至第十
    三頁），並有陳世亨鋪設上開鋼板地點之現場照片四張在卷
    可參（見警卷第二十六頁至第二十七頁），且為被告侯文吉
    所不爭執。是被告侯文吉於上開時地，有與李俊明共同將陳
    世亨鋪設在產業道路上之鋼板吊離該處，並載往阿惠資源回
    收場乙情，即堪認定。
  (二)其次，證人陳世亨於警詢證稱：我鋪設的鋼板長約五至六公
    尺，寬約一點八公尺，約七公分厚，重量約二公噸重，我鋪
    鋼板用途是因為我利用該農地堆置工程材料，偶有大型車輛
    進出，由於該交岔路口路基損壞，為了大型車輛進出安全，
    才在該交岔路口鋪設鋼板方便自己及過路人安全等語（見警
    卷第七頁），參諸前述卷附現場照片，證人陳世亨原鋪設鋼
    板之路面，該處確實有部分路面未鋪設柏油，且缺乏柏油之
    路面散布破碎之水泥塊，呈現路基損壞之情形，並且大致上
    為長條形，是證人陳世亨原鋪設該鋼板處所，自外觀即可看
    出有路基損壞情形。而一般路基損壞路段為避免經過之車輛
    危險，多有鋪設鋼板加強路面安全，實非罕見情形，而被告
    於本院審理時自承上揭鋼板非其所有，亦非同案被告李俊明
    所有，並有長達二十餘年之開車經驗，則以被告侯文吉多年
    之道路駕駛經驗，參佐上開鋼板之擺放位置、擺放處所路基
    情形，被告侯文吉對於上揭鋼板為他人所有，並且係刻意鋪
    設在路面確保行車安全，並非他人丟棄在道路上之物品乙情
    ，實難諉為不知。況本件被告侯文吉與同案被告李俊明將上
    開鋼板吊至車上後，隨即載往馬芬蘭經營之阿惠資源回收場
    ，被告侯文吉並將該鋼板以每公斤十元之價格販售與馬芬蘭
    ，得款一萬六千九百元乙節，業據被告侯文吉於警詢、偵訊
    及本院審理時坦承在卷，核與同案被告李俊明於偵訊及本院
    審理之供述、證人馬芬蘭於警詢證述情節相符，並有被告侯
    文吉當日販售鋼板所得之收據一紙存卷足按（見警卷第二十
    四頁）。則被告侯文吉若本於良善之心認為鋼板擺設地面有
    危險，非圖不法取得鋼板變賣價值，自可將鋼板吊離地面擺
    放在旁邊之農地，豈會隨即將該鋼板自臺南市將軍區○○○
    道路上專程載往臺南市南區之資源回收場變賣價金花用？足
    徵被告侯文吉係為自己不法所有意圖，而竊取無人看顧之鋼
    板後變賣現金花用，被告侯文吉辯稱係好心將鋼板搬離云云
    ，顯係卸責之詞，不足採信。
  (三)綜上，被告侯文吉明知上開鋼板為他人所有，因路基損壞而
    鋪設在道路上，仍為自己不法所有而與同案被告李俊明以貨
    車吊掛之方式共同竊取，並隨即變賣現金花用，即堪認定。
三、核被告侯文吉所為，係犯刑法第三百二十條第一項普通竊盜
    罪。被告侯文吉就上揭犯行與同案被告李俊明有犯意聯絡及
    行為分擔，為共同正犯。再按刑法第六十二條之所謂自首，
    祇以犯人在其犯罪未發覺前，自行向該管公務員申告其犯罪
    事實，而接受裁判為已足，至於嗣後對於阻卻責任之事由有
    所辯解，乃辯護權之行使，不能據此即推翻其先前自首之效
    力（最高法院九十五年度臺上字第一四一二號、九十六年度
    臺上字第七一一二號、九十二年度臺上字第七二五四號判決
    意旨參照）。查被告前於另案接受員警訊問時，即主動向員
    警表明上揭竊盜事實、地點，而被害人陳世亨於被告向員警
    供述前，並未報警，有被告及陳世亨之警詢筆錄在卷可參，
    顯見員警於被告主動表示前，並不知悉被告有竊取上開鋼板
    之犯罪嫌疑，佐以被告於本院審理過程亦有遵期到庭，並無
    逃避審判之事實，雖被告於本院審理時辯稱並無不法所有意
    圖，此為被告辯護權之行使，尚不影響被告前於警詢自首及
    嗣後接受裁判之事實，被告本件犯行合於自首之要件，爰依
    法減輕其刑。爰審酌被告高中畢業之智識程度，自述已婚、
    子女已成年、現從事計程車司機之工作，月入約三萬餘元之
    生活狀況；正值壯年，不思循正當管道賺取財物，欲謀不勞
    而獲，造成他人財產損失；被告侯文吉於本案居於主導地位
    ，僱請同案被告李俊明吊掛鋼板，同案被告李俊明僅取得吊
    車費用三千元，被告侯文吉惡性顯然較同案被告李俊明為重
    ，及其犯罪手段、犯罪動機、竊取之財物價值，原警詢及偵
    查中均坦承犯罪，於本院審理時翻稱係好心搬離鋼板，暨未
    賠償被害人損失之犯後態度等一切情狀，量處如主文所示之
    刑，並諭知易科罰金之折算標準，以資儆懲。至檢察官雖具
    體求處被告有期徒刑一年，惟按「刑事審判之量刑，在於實
    現刑罰權之分配的正義。故法院對有罪之被告科刑，應符合
    罪刑相當之原則，使罰當其罪，以契合人民之法律感情。此
    所以刑法第五十七條明定科刑時應審酌一切情狀，尤應注意
    該條所列各款事項，以為科刑輕重之標準。」，迭經最高法
    院九十三年度臺上字第三九七三號、九十四年度臺上字第二
    一三一號、九十四年度臺上字第二二七五號等刑事判決在案
    ，本院審酌刑法第五十七條各款所臚列情事，並考量被告犯
    罪情節、行為手段、竊取財物價值等各項情狀，認為科處如
    主文所示之刑即可達罰當其罪，檢察官之求刑稍屬過重，附
    此敘明。
據上論斷，應依刑事訴訟法第二百九十九條第一項前段，刑法第
二十八條、第三百二十條第一項、第六十二條前段、第四十一條
第一項前段，刑法施行法第一條之一第一項、第二項前段，判決
如主文。
本案經檢察官李白松到庭執行職務。
中    華    民    國   100    年    7     月    12    日
                  刑事第十二庭  法  官  黃琴媛
以上正本證明與原本無異。
如不服本判決應於收受本判後10日內向本院提出上訴書狀，並應
敘述具體理由。其未敘述上訴理由者，應於上訴期間屆滿後20日
內向本院補提理由書狀（均須按他造當事人之人數附繕本）「切
勿逕送上級法院」。
                                書記官  曾國華
中    華    民    國   100    年    7     月    12    日
附錄本判決論罪法條：
中華民國刑法第320條第1項
意圖為自己或第三人不法之所有，而竊取他人之動產者，為竊盜
罪，處5  年以下有期徒刑、拘役或 5 百元以下罰金。